最高法院刑事裁定　　　　　　　　　　　　　　　　八十七年度台抗字第三一九號
　　抗　告　人　乙○○○
　　　　　　　　甲 ○ ○
右抗告人等因違反銀行法等罪案件，不服台灣高等法院中華民國八十七年六月三十日
駁回聲請法官迴避之裁定（八十七年度聲字第一○一六號），提起抗告，本院裁定如
左：
    主  文
抗告駁回。
    理  由
按當事人聲請法官迴避，以有刑事訴訟法第十八條所列第一、二兩款情形之一者為限
；又聲請迴避之原因應釋明之，刑事訴訟法第二十條第二項亦定有明文。本件原裁定
以抗告人等聲請意旨略稱：(一)本案審判權自始即不存在，本院八十五年度台上字第四
三一四號發回更審之判決，為本案審判權有無之所繫，上開判決淵源於台灣高等法院
檢察署蔡茂松檢察官，根據起訴書載明為「告發人」而冒充為「告訴人」之林憲同，
並以其所提出原起訴書台灣桃園地方法院七十九年偵字第六○八、三五八九號自始從
未起訴之事項，為不服理由聲請上訴，該案件並非由蔡茂松檢察官獨立上訴，事實至
明。抗告人等主張右開無效判決，既為重大違背法令之違法判決，依法本應撤銷。本
案承審法官溫耀源對抗告人等之主張，置之不理，並以右開違法判決所載未受請求予
以判決之事項，續為實體判決之審問程序，似此「受理訴訟不當」，並公然違反「法
院不得就未經起訴之犯罪審判」之訴訟基本原則，則抗告人等如再受本案無審判權之
違法審判，定遭羅織入罪幾可預料。(二)承審法官溫耀源明知本案無審判權，竟藉訴訟
指揮權之掩護，對抗告人等造成基本人身自由權利受侵害之違法犯行，為此聲請承辦
法官迴避云云，惟查行合議審判之案件，為準備審判起見，得以庭員一人為受命法官
，於審判期日前，訊問被告及蒐集或調查證據，刑事訴訟法第二百七十九條第一項定
有明文。本案受命法官溫耀源以其職權之行使，訊問被告及蒐集或調查相關之證據，
以供為合議庭將來判斷之依據，核諸前揭規定，自無不合。復按，刑事訴訟法第十八
條第二項規定，得聲請法官迴避原因之所謂「足認其執行職務有偏頗之虞者」，係指
以一般通常之人所具有之合理觀點，對於該承辦法官能否為公平之裁判，均足生懷疑
，且此種懷疑之發生，存有其完全客觀之原因，而非僅出諸當事人自己主觀之判斷者
，始足當之。至於訴訟上指揮乃專屬於法院之職權，當事人之主張、聲請，在無礙於
事實之確認以及法的解釋適用之範圍下，法院固得斟酌其請求以為訴訟之進行，但仍
不得以此對當事人之有利與否，作為其將有不公平裁判之依據，更不得以此訴訟之進
行與否而謂有偏頗之虞聲請法官迴避。再上開於審判期日前，訊問被告及蒐集或調查
證據，係合議審判案件受命法官之職權，已如前述，抗告人等又未能提出其他具體證
據以證明「足認其執行職務有偏頗之虞者」，自難僅憑抗告人等猜測受命法官續為實
體判決之審問程序可能使其遭羅織入罪，即得謂有偏頗之虞，而據以聲請法官迴避，
因認抗告人等聲請無理由，而裁定予以駁回，經核於法並無不合。查本件刑事訴訟案
件，其審判權是否自始不存在，仍應由原審法院受命法官調查後，由原審法院合議庭
判斷之，尚難以受命法官依法訊問被告及蒐集或調查證據及所作訴訟上之指揮，作為
其將有不公平裁判之依據，抗告人等抗告意旨，仍執陳詞，任意指摘原裁定不當，非
有理由，應予駁回。
據上論結，應依刑事訴訟法第四百十二條，裁定如主文。
中      華      民      國    八十七    年      八      月    二十七    日
                              最高法院刑事第三庭
                                  審判長法官  蔡  詩  文
                                        法官  莊  登  照
                                        法官  洪  明  輝
                                        法官  蔡  清  遊
                                        法官  王  憲  義
      右正本證明與原本無異
                                              書  記  官
中      華      民      國    八十七    年      九      月      二      日
